臺灣高雄地方法院民事判決
111年度鳳簡字第83號
原      告  葉奕修  


訴訟代理人  高紹珉律師
            陳樹村律師
上  一  人
複代理  人  陳慶合律師                      
被      告  王統冠  
            趙早紅  
共      同
訴訟代理人  蔡桓文律師
上列當事人間請求損害賠償事件，原告提起刑事附帶民事訴訟，
經本院刑事庭裁定移送前來（110年度審交附民字第333號），本
院於民國111年7月7日言詞辯論終結，判決如下：            
    主      文
被告應連帶給付原告新臺幣貳萬零柒佰陸拾元，及自民國一一○
年七月二十四日起至清償日止，按週年利率週年利率百分之五計
算之利息。
原告其餘之訴駁回。
訴訟費用新臺幣貳萬壹仟陸佰玖拾壹元由原告負擔。
本判決第一項得假執行。但被告以新臺幣貳萬零柒佰陸拾元為原
告預供擔保，得免為假執行。
    事實及理由
一、按簡易訴訟之訴狀送達後，原告不得將原訴變更或追加他訴
    ，但擴張或減縮應受判決事項之聲明者，不在此限，民事訴
    訟法第436條第2項、第255條第1項第3款分別定有明文。次
    按原告於判決確定前，得撤回其訴之全部或一部；但被告已
    為本案之言詞辯論者，應得其同意，民事訴訟法第262條第1
    項定有明文。查本件原告於起訴時原聲明請求：㈠被告丁○○
    、丁○○之母即己○○、丁○○之父即丙○○應連帶給付原告新臺幣
    (下同)2,081,445元，及自本件起訴狀繕本送達翌日起至清
    償日止，按週年利率5％計算之利息；㈡原告願供擔保請准宣
    告假執行(附民卷第9頁)，嗣於本院審理中，因丙○○於起訴
    前死亡，撤回對丙○○之起訴，已生撤回之效力。另原告撤回
    假執行之聲請，核屬減縮應受判決事項之聲明，而變更聲明
    如下述(本院卷第111至112頁)，與上開規定相符，應予准許
    。
二、原告主張：丁○○於民國109年6月9日18時54分許，騎乘車牌
    號碼000-000號普通重型機車(下稱肇事機車)，沿高雄市鳳
    山區五甲一路由北往南行駛，行經五甲一路與南京路交岔路
    口時，本應注意行駛在已設置有快慢車道分隔島之慢車道，
    機車行駛至交岔路口，其轉彎應依機慢車兩段式左轉標誌或
    標線（待轉區）規定行駛，而當時天候晴、夜間有照明、視
    線良好、柏油路面、路面乾燥、無缺陷等情，並無不能注意
    之情事，竟疏未注意，即貿然左轉，適有訴外人黃○○駕駛車
    牌號碼000-00號營業大客車(下稱系爭公車)，搭載原告沿同
    方向行駛，因閃避丁○○騎乘肇事機車而緊急剎車(下稱系爭
    事故)，致原告受有下背部拉傷、雙手挫傷、右膝挫傷、下
    背痛之傷害(下合稱甲傷害)，腰椎神經病變、腰椎椎間盤移
    位、頸部椎間盤突出併脊髓壓迫(下合稱乙傷害)。
　　原告因甲、乙傷害支出醫療費用361,430元、復健整骨費用6
    6,000元；受有甲、乙傷害後須購買醫療相關用品費用10,04
    9元；為治療甲、乙傷害須自高雄市前往臺北市之戊○○○○○○
    而支出交通費及住宿費143,966元；因受有甲、乙傷害致原
    告無法正常上下床、行走、如廁、因疼痛造成失眠，且須長
    期進行治療及復健，侵害健康權，致其精神上痛苦，請求賠
    償非財產上損害1,500,000元，總計2,081,445元(計算式：3
    61,430＋66,000＋10,049＋143,966＋1,500,000＝2,081,445)。
    又丁○○於00年0月生，系爭事故發生時為未成年人，己○○為
    丁○○之法定代理人，依民法第187條第1項前段規定，己○○應
    與丁○○連帶負損害賠償責任。原告就丁○○部分，依民法第18
    4條第1項前段、第191條之2、第193條第1項、第195條等規
    定請求；就己○○部分，則依民法第187條第1項前段規定請求
    與丁○○負連帶賠償責任，並聲明：被告應連帶給付原告2,08
    1,445元，及自起訴狀繕本送達翌日起至清償日止，按週年
    利率5％計算之利息。
三、被告則以：對於丁○○就系爭事故有過失，及原告因系爭事故
    受有甲傷害，請求109年6月10日至阮綜合醫療社團法人阮綜
    合醫院(下稱阮綜合醫院)骨科一科看診支出醫療費用560元
    、證明書費用200元均不爭執。惟原告於系爭事故發生前曾
    因閃車跌倒、屁股尾椎跌坐在地、腳跟受傷，且阮綜合醫院
    表示原告受有頸椎椎間盤突出有可能外力或退化所造成；七
    賢脊椎外科醫院表示原告自述頸椎椎間盤突出併脊髓壓迫症
    與系爭事故有關等語，顯見乙傷害與系爭事故無相當因果關
    係，故原告主張其餘醫療費用、復健整骨費用、購買醫療相
    關用品費用、支出交通費及住宿費，均與系爭事故無涉。原
    告請求賠償非財產上損害1,500,000元過高，應予酌減，又
    丁○○自退伍後從事木工工作、己○○打零工維生，原告因系爭
    事故僅受有甲傷害，傷勢輕微，丁○○亦因本件侵權行為遭刑
    事判刑確定，應認原告得請求非財產上損害為8,000元以內
    為適當等語置辯。並聲明：原告之訴駁回。
四、本院得心證之理由：
(一)本件原告主張因系爭事故受有乙傷害且非舊疾之事實，雖據
    其提出乙○○○○○、甲○○○○○○、七賢脊椎外科醫院、阮綜合醫
    院、戊○○○○○○之診斷證明書為證(附民卷第27至28、31、33
    、53至57、61頁，本院卷第43至44、53頁)，然為被告所否
    認，並以上情置辯。經查：
　⒈關於甲○○○○○○、七賢脊椎外科醫院、阮綜合醫院之部分：
　⑴甲○○○○○○109年7月9日出具診斷證明書記載：原告之病名為頸
    椎、腰椎及雙腕關節嚴重挫傷等語(附民卷第31頁)，又本院
    就原告在前開診斷證明書所示傷勢之診斷成因為何、係外傷
    或退化所致、何時所受之傷勢函詢甲○○○○○○，其函覆稱：原
    告「自述」乘坐公車時，因公車急停，導致自己不慎摔傷，
    使得頸部、腰部、以及雙側手腕關節挫傷，而到本院接受後
    續之復健治療；原告到本院時，雖然已經無明顯外傷之傷口
    ，但是在頸椎關節、腰椎關節以及雙側手腕，都有明顯壓痛
    ，顯示是近期內發生的問題。但是針對病症實際發生的時間
    ，很難於臨床看診時做出判斷等語，有仁祥復健科111年6月
    17日111仁復字第0003號函在卷可稽(本院卷第183頁)。
　⑵七賢脊椎外科醫院於109年6月22日出具診斷證明書記載：診
    斷為頸椎間盤突出併脊髓壓迫等語(本院卷第53頁)，又高雄
    地方檢察署檢察官(下稱高雄地檢)就原告在前開診斷證明書
    所示傷勢之診斷成因為何、係外傷或退化所致、何時所受之
    傷勢函詢七賢脊椎外科醫院，其函覆稱：頸椎間盤突出併脊
    髓壓迫之成因為椎間盤因長年磨損，或突然受到外力衝擊所
    致，依原告於109年6月22日門診「自述」，頸椎間盤突出併
    脊髓壓迫症與公車剎車意外有關等語，有此病歷資料函覆表
    在卷可稽(本院卷第107頁)。
　⑶阮綜合醫院於110年6月22日出具診斷證明書記載：原告之病
    名為第五、六、七節頸椎椎間盤脫疝等語(附民卷第57頁)，
    又高雄地檢就原告在前開診斷證明書所示傷勢之診斷成因為
    何、係外傷或退化所致、何時所受之傷勢函詢阮綜合醫院，
    其函覆稱：原告至本院就診原因為下背痛，原告為第五、六
    頸椎椎間盤脫疝，而外力或退化均可能為造成頸椎椎間盤突
    出之原因，其成因與何時發生均無法判定等語，有阮綜合醫
    院109年8月5日阮醫教字第1090000539號函在卷可稽(本院卷
    第85頁)。
　⑷由此可知，原告向醫師主述受有乙傷害之原因係搭乘公車時
    急剎所致，然上開醫療院所對於乙傷害之實際成因均表示有
    可能係外力衝擊或退化所致，其成因不一而足，尚難僅憑原
    告主述內容逕認乙傷害乃系爭事故所致。又原告在系爭事故
    發生前，於108年2月19日因「背痛」至乙○○○○○就診、108年
    1月26日因「下背和骨盆挫傷之初期照護」至阮綜合醫院就
    診、108年10月10日因「頸部肌肉，筋膜和肌腱拉傷之初期
    照護」至仁祥復健科就診一情，有原告之健康存摺資料在卷
    可稽(附民卷第192、197至198頁)，再審酌原告於偵查中稱
    ：我之前曾閃車跌倒，後來透過他人介紹去看中醫，當時是
    屁股尾椎跌下去，還有腳跟受傷等語，有此訊問筆錄存卷可
    憑(本院卷第97至98頁)。是以，原告在系爭事故發生前因其
    他外力事件致背痛、下背和骨盆挫傷、頸部肌肉，筋膜和肌
    腱拉傷，均與原告之背部、腰部、頸部有關，此與乙傷害之
    受傷部位相符，是原告受有乙傷害是否系爭事故所致，已有
    疑義。　
　⑸再參以本院於審理時勘驗系爭公車車內錄影檔案畫面，勘驗
    結果：「一、播放程式時間00分13秒：黃○○駕駛系爭公車行
    駛在五甲一路由北向南之快車道上，原告身著藍色上衣、黑
    色長褲並乘坐於系爭車輛後車門第一排座位左方靠窗位置(
    標示黃圈處)；二、播放程式時間00分14秒至00分16秒：系
    爭公車行駛至南京路口時緊急剎車，車內扶手拉環晃動，原
    告上半身往前傾並以雙手抓住座位前方鐵製隔板，原告身體
    並未跌落在車內地面，原告放置座位旁之黑色背包掉落在車
    內地面；三、播放程式時間00分22秒至至播放結束：原告起
    身拾起掉落在車內地面之黑色背包，並返回座位上。」一情
    ，有本院勘驗筆錄在卷可憑（本院卷第167至173頁）。復審
    酌系爭公車於系爭事故發生時之時速為40公里，有統聯汽車
    客運股份有限公司109年10月7日統稽字第109051430號函暨
    系爭公車之行車路碼卡資料附卷足憑(本院卷第175至176頁)
    。是黃○○駕駛系爭公車並未超速，其為閃避肇事機車而緊急
    剎車，原告於系爭事故發生時僅上半身往前傾且立即以雙方
    抓住座位前方鐵製隔板，用以穩固身體重量，並未因緊急剎
    車致原告之背部、腰部、頸部受到外力強大撞擊，或有跌坐
    地面或摔倒情事，原告復未提出乙傷害乃系爭事故所致之其
    他事證，難認甲○○○○○○、七賢脊椎外科醫院、阮綜合醫院之
    診斷證明書所示傷勢與系爭事故具有相當因果關係。
  ⒉關於乙○○○○○、戊○○○○○○之部分：
　  觀諸乙○○○○○109年7月4日出具診斷證明書記載：原告之病名
    為頸部椎間盤疑似滑脫壓迫、下背肌群拉傷、手指關節挫傷
    ；109年8月11日出具診斷證明書記載：原告之病名為下背痛
    並腰椎神經病變及多處挫傷後遺症等語(本院卷第43至44頁)
    ；戊○○○○○○於110年5月5日出具診斷證明書記載：原告之病
    名為頸椎及腰椎神經壓迫、手指挫傷等語(附民卷第61頁)。
    又本院就原告在前開診斷證明書所示傷勢之診斷成因為何、
    係外傷或退化所致、何時所受之傷勢分別函詢乙○○○○○、戊○○○○○○，前開函文均於111年5月16日送達上開診所，惟迄未
    回覆等情，有本院111年5月12日雄院和民和111鳳簡字第83
    號函、本院送達證書在卷可稽(本院卷第123至125、131至13
    3頁)，再參以原告於系爭事故發生前因其他外力事件致其背
    部、腰部、頸部受傷，業已認定如前述，原告復未提出乙傷
    害乃系爭事故所致之其他事證，難認乙○○○○○、戊○○○○○○之
    診斷證明書所示傷勢與系爭事故具有相當因果關係。
　⒊從而，依原告之舉證，尚不足以證明乙傷害乃系爭事故所致
    ，是被告抗辯乙傷害與系爭事故無相當因果關係，此部分抗
    辯尚屬可採。　
(二)按因故意或過失，不法侵害他人之權利者，負損害賠償責任
    。不法侵害他人之身體或健康者，對於被害人因此喪失或減
    少勞動能力，或增加生活上之需要時，應負損害賠償責任。
    不法侵害他人之身體、健康、名譽、自由、信用、隱私、貞
    操，或不法侵害其他人格法益而情節重大者，被害人雖非財
    產上之損害，亦得請求賠償相當之金額。民法第184第1項前
    段、第193條第1項、第195條第1項前段分別定有明文。查原
    告主張因系爭事故受有甲傷害之事實，業據其提出阮綜合醫
    院之診斷證明書為證(附民卷第53至55頁)，又丁○○於本院審
    理時對於系爭事故有過失不爭執等語（本院卷第206頁），
    而丁○○因本件侵權行為，經本院刑事庭以110年度交簡字第2
    061號，判處犯過失傷害罪，處拘役30日，有此判決書在卷
    可參（雄簡卷第13至15頁），復經本院依職權調取本院110
    年度交簡字第2061號刑事案件電子卷證（刑案電子卷證於本
    院卷證物袋內）核閱無誤，本件依上開調查證據之結果，認
    原告之主張堪信為真實。是以，原告依侵權行為之法律關係
    請求丁○○負損害賠償，自屬有據。
(三)茲就原告得請求丁○○賠償之各項金額析述如下：
　⒈醫療費用361,430元之部分：
　⑴原告主張因甲傷害就診支出醫療費用560元、證書費200元之
    事實，業據其提出阮綜合醫院醫療費用收據暨診斷證明書為
    證（附民卷第35、53至54頁），且為丁○○所不爭執（本院卷
    第208至209頁），是原告請求丁○○賠償此部分費用合計760
    元，為有理由，應予准許。　
　⑵按民事訴訟如係原告主張權利者，應先由原告負舉證之責，
    若原告先不能舉證，以證實自己主張之事實為真實，則被告
    就其抗辯事實即令不能舉證，或其所舉證據尚有疵累，亦應
    駁回原告之請求。查原告主張受有甲、乙傷害支出其餘醫療
    費用360,670元(計算式：361,430－760＝360,670)，且原告於
    本院審理時稱：原告無法區分甲、乙傷害各自所支出醫療費
    用等語(本院卷第208頁)，尚無從將原告主張前開醫療費用3
    60,670元均轉嫁由丁○○負擔，是原告請求丁○○賠償此部分費
    用360,670元，為無理由，應予駁回。
　⒉復健整骨費用66,000元之部分：
　　原告主張受有甲、乙傷害支出復健整骨費用66,000元之事實
    ，提出令和村日本整骨整体機構之消費紀錄為證(附民卷第6
    3至66頁)，惟原告既未提出支出上開費用之單據，且令和村
    日本整骨整体機構並非醫療院所，亦未就甲傷害須接受前揭
    民俗傳統療法之醫療上必要性舉證以實其說，難認此部分費
    用係因甲傷害所受生活上必要支出之損害，原告此部分請求
    ，為無理由，應予駁回。
　⒊購買醫療相關用品費用10,049元之部分：
　　原告主張受有甲、乙傷害支出購買頸圈、乳膠墊、口罩等醫
    療相關用品費用10,049元之事實，提出佳美義肢輔具有限公
    司發票、好市多股份有限公司及家福股份有限公司開立之電
    子發票為證(附民卷第67至70頁)，惟原告因系爭事故僅受有
    甲傷害，業已認定如前述，觀諸甲傷害之傷勢不包括頸部，
    自無購買頸圈、乳膠墊之必要。又原告僅因甲傷害於109年6
    月10日至阮綜合醫院骨科一科看診1次，有此醫療費用收據
    在卷可稽(附民卷第35頁)，且原告無法區分後續看診次數係
    針對甲傷害或乙傷害，尚無從將原告主張購買口罩費用均轉
    嫁由丁○○負擔，是原告請求丁○○賠償此部分費用10,049元，
    為無理由，應予駁回。　　
　⒋交通費及住宿費143,966元之部分：
　　原告主張為治療甲、乙傷害須自高雄市前往位於臺北市之戊○○○○○○而支出交通費及住宿費143,966元之事實，提出高鐵
    訂票紀錄、信用卡電子帳單、旅館發票、計程車乘車證明、
    高雄捷運及臺北捷運搭乘證明為證(附民卷第71至185頁)，
    惟戊○○○○○○之診斷證明書所示傷勢與系爭事故不具有相當因
    果關係，業已認定如前述，是原告請求丁○○賠償此部分費用
    143,966元，為無理由，應予駁回。　　
　⒌非財產上損害1,500,000元之部分：
　　按慰藉金之賠償須以人格權遭遇侵害，使精神上受有痛苦為
    必要，其核給之標準固與財產上損害之計算不同，然非不可
    斟酌雙方身分資力與加害程度，及其他各種情形核定相當之
    數額（最高法院51年台上字第223號判決意旨參照）。查原
    告因本件侵權行為受有甲傷害，業已認定如前述，故其主張
    受有精神上痛苦，堪信可採。而原告於系爭事故發生時為碩
    士班研究生，須扶養母親，無工作收入；丁○○為商專肄業，
    從事木工工作，每月收入約00,000元，須扶養母親，有兩造
    書狀在卷可稽(本院卷第36、116頁)。另原告108、109年度
    所得分別為0,000元、00,000元，名下財產有投資1筆；丁○○
    108、109年度所得分別為00,0030元、0元，名下無財產，有
    兩造稅務電子閘門財產所得調件明細表可考（本院卷末頁證
    物袋內），及原告因甲傷害之就醫次數等一切情狀，認原告
    請求丁○○賠償非財產上損害20,000元，應屬適當，逾此範圍
    之請求，則屬過高，不應准許。
　⒍綜上，原告因本件侵權行為得請求丁○○賠償醫療費用760元、
    非財產上損害20,000元，合計20,760元。
(四)再按無行為能力人或限制行為能力人，不法侵害他人之權利
    者，以行為時有識別能力為限，與其法定代理人連帶負損害
    賠償責任，民法第187條第1項前段定有明文。又法定代理人
    對無行為能力人或限制行為能力人之侵權行為，以負責為原
    則，免責為例外，故民法第187條第2項所定免責要件，應由
    法定代理人負舉證之責（最高法院72年度台上字第953號判
    決意旨參照）。查丁○○於系爭事故發生時，係有識別能力之
    限制行為能力人，而己○○為其法定代理人，有丁○○之個人戶
    籍資料查詢結果在卷可稽(本院卷第11頁)，己○○並未就其監
    督並無疏懈，或縱加以相當監督仍不免發生損害等免責事由
    ，負舉證責任，從而，原告依民法第187條第1項前段規定，
    請求己○○與丁○○負連帶賠償責任，自屬有據。
(五)末按遲延之債務，以支付金錢為標的者，債權人得請求依法
    定利率計算之遲延利息；應付利息之債務，其利率未經約定
    ，亦無法律可據者，週年利率為5％；給付無確定期限者，債
    務人於債權人得請求給付時，經其催告而未為給付，自受催
    告時起，負遲延責任。其經債權人起訴而送達訴狀，與催告
    有同一之效力，民法第233條第1項前段、第203條、第229條
    第2項亦分別定有明文。查本件屬無確定期限之債，又係以
    支付金錢為標的，揆諸上開規定，原告自起訴狀繕本送達被
    告即發生催告之效力。準此，原告請求自起訴狀繕本分別送
    達丁○○、己○○之翌日，即均於110年7月24日（附民卷第207
    至209頁）起至清償日止，按週年利率5％計算之利息，為有
    理由，應予准許。
五、綜上所述，原告依民法第184條第1項前段、第191條之2、第
    193條第1項、第195條、第187條第1項前段規定，請求被告
    連帶給付原告20,760元，及自110年7月24日起至清償日止，
    按週年利率5％計算之利息，為有理由，應予准許。逾此範圍
    之請求，為無理由，應予駁回。
六、本件事證已臻明確，兩造其餘攻擊防禦方法及所提之證據，
    經審酌後，核與判決之結果不生影響，爰不予逐一論駁，併
    此敘明。至原告聲請調閱其病歷資料並囑託具有臨床及醫學
    教學研究之醫療機構，就乙傷害是否為系爭事故所致進行鑑
    定等語(附民卷第14頁)；向令和村日本整骨整体機構函詢原
    告是否有進行整骨並支出費用66,000元(本院卷第144頁)；
    向高雄捷運股份有限公司函詢原告自109年7月7日至110年4
    月24日止之歷次搭乘紀錄(本院卷第186頁)，惟原告受有乙
    傷害，及請求令和村日本整骨整体機構之復健整骨費用及交
    通費用，均與系爭事故不具有相當因果關係，業已認定如前
    述，自無送請鑑定及函詢之必要，併此敘明。
七、本件原告勝訴部分係依民事訴訟法第427條適用簡易程序所
    為被告敗訴之判決，依同法第389條第1項第3款規定，應依
    職權宣告假執行，並依同法第392條第2項規定，依職權宣告
    被告如預供擔保後，得免為假執行。
八、本件原告提起刑事附帶民事訴訟，而由本院刑事庭依刑事訴
    訟法第504條第1項規定，裁定移送前來，依同條第2項規定
    免繳納裁判費。惟因原告請求乙傷害所生醫療費用、增加生
    活上所需費用、非財產上損害之金額，因非刑事判決認定之
    過失傷害罪所生之損害，非屬附帶民事訴訟所得請求範圍，
    並經本院命原告補繳之訴訟費用21,691元，又經繳納裁判費
    在案，有本院繳費收據附卷可稽，而原告請求乙傷害之部分
    ，均為無理由，業已認定如前述，是本院認應依民事訴訟法
    第79條規定，原告補繳之第一審裁判費應由原告負擔，諭知
    訴訟費用之負擔如主文第3項所示。
中　　華　　民　　國　　111 　年　　8 　　月　　8 　　日
          　　　　鳳山簡易庭  法　官    藍雅筠
以上正本係照原本作成。　　　　　　　　　
如不服本判決，應於送達後20日內，向本院提出上訴狀並表明上
訴理由，如於本判決宣示後送達前提起上訴者，應於判決送達後
20日內補提上訴理由書（須附繕本）。
中　　華　　民　　國　　111 　年　　8 　　月　　8 　　日
                              書記官    蔡毓琦
訴訟費用計算式 裁判費(新臺幣)21,691元 合計          21,691元